【裁判字號】    91,交上訴,160
【裁判日期】    920512
【裁判案由】    公共危險等
【裁判全文】
臺灣高等法院交通法庭判決                      九十一年度交上訴字第一六０號
    上  訴  人  臺灣桃園地方法院檢察署檢察官
    上  訴  人
    即  被  告  丙○○
                          三號.
右上訴人因被告公共危險等案件，不服臺灣桃園地方法院九十一年度交訴字第六七號
，中華民國九十一年七月二十六日第一審判決（起訴案號：臺灣桃園地方法院檢察署
九十一年度偵字第四三五六號、第六八八四號），提起上訴，本院判決如左：
    主  文
上訴駁回。
丙○○緩刑伍年。
    事  實
一、丙○○明知酒後不能駕車，竟於民國九十一年一月二十一日晚間，在友人家中飲
    用啤酒二瓶後，其吐氣所含酒精成分每公升已達０．七０毫克（起訴書誤載為０
    ．七七毫克／公升），其辨識力、注意力、反應力均不如常（尚未達精神耗弱之
    程度），已不能安全駕駛動力交通工具，猶駕駛車號Ｌ八－三五一二號小客車，
    沿桃園縣桃園市○○路由東往西方向行駛，於同日晚間八時三十分許，途經桃園
    縣桃園市○○路與成功路口時，本應注意在市區道路行車速度，時速不得超過四
    十公里，且應注意車前狀況隨時採取必要之安全措施，及不得駛入來車車道，且
    依當時狀況，並無不能注意之情形，惟因服用酒類後，致無法安全操控該自小客
    車，且疏未注意車前狀況，並隨時採取必要之安全措施，在上開限速時速四十公
    里之路段，冒然以時速六十公里之速度超速行駛，致先追撞前方由甲○○所駕駛
    車號ＣＺ─０八三五號自小客車、乙○○所騎乘車號ＩＫ五─二三五號重機車，
    造成該等車輛毀損後，因心慌欲閃避前方車輛逃離現場時，復逆向駛入對向即桃
    園市○○路由西向東方向之車道，致再撞及該車道內由戊○○所駕駛之車號Ｎ四
    ─六二五號營小客車，造成該車毀損後，又撞上由己○○所騎乘之車號ＱＥ九─
    八０七號輕機車，致己○○人車倒地，因而受有骨盆骨折、右踝骨折、多處擦傷
    及臉部裂傷等傷害。又丙○○酒後駕車肇事致己○○受傷後，並未下車察看，並
    未採取救護措施或其他必要之措施，反右轉桃園市○○路逕自逃逸返家。經乙○
    ○、甲○○、戊○○及目擊民眾記下車號，報警處理，為警循線在丙○○位於台
    北縣鶯歌鎮○○路七００巷二十二弄十三號住所查獲，並測得其上開呼氣之酒精
    濃度，始偵悉上情。
二、案經己○○訴由桃園縣警察局桃園分局報告及己○○之法定代理人丁○○訴由台
    灣桃園地方法院檢察署檢察官偵查起訴。
    理  由
一、訊據被告丙○○對於右揭事實，除酒後不能安全駕駛動力交通工具外，餘均迭於
    警訊時及偵、審中坦承不諱，辯稱：其雖有酒後駕車，但交通事故發生時，其精
    神狀況很清醒云云。經查：
（一）、右揭被告酒後不能安全駕駛動力交通工具之事實，業據告訴人己○○、丁○
        ○指訴綦詳，核與目擊證人乙○○、甲○○、戊○○於警訊時證述之情節相
        符（見台灣桃園地方法院檢察署九十一年偵字第四三五六號卷第七頁至第九
        頁筆錄），並據證人即處理本案之員警沈智勤於原審調查時證述屬實在卷（
        見原審九十一年七月三日筆錄），而被告於上揭時、地為警查獲後，施以酒
        精測試結果，其吐氣所含酒精濃度高達每公升０．七０毫克乙節，有其簽名
        於其上之酒精濃度測試表乙紙附卷可證。且被告於為警查獲後實施酒測時，
        其表情呆滯木僵、大笑，因酒醉原因，顯然無法正常駕駛車輛等情，業據證
        人即員警沈克勤證述屬實在卷，並有被告違反刑法第一百八十五條之三案件
        測試觀察紀錄表在卷可憑。再者，依交通部運輸研究所七十九年八月對駕駛
        人行為之研究（酒醉駕車對駕駛行為之分析研究）指出，吐氣每公升酒精含
        量０．二五毫克等於血液中酒精濃度（Blood Alcohol Concentration簡稱B
        AC）百分之０．０五（亦即每１００ML血液中含５０MG酒精），而（１）、
        BAC到達百分之０．０三至百分之０．０五時，對駕駛能力之影響為：多數
        駕駛人心境逐漸變幻不定、視覺與反應靈敏性減弱、對速度及距離的判斷力
        差。對心理行為之影響為：觀察力逐漸欠缺、心情漸趨輕鬆、自信心增加、
        多話、精神狀態處於陶醉感。（２）、BAC到達百分之０．０五至百分之０
        ．０八時，對駕駛能力之影響為：反應遲鈍、駕駛能力受損、遲而不決或決
        而不行。對心理行為之影響為：情緒鬆弛、感情與行為趨向誇張、肌肉不協
        調、精神處於興奮狀態。（３）、BAC到達百分之０．０八至百分之０．一
        五時，對駕駛能力之影響為：判斷力嚴重受到影響、體能與精神協調受損、
        駕駛之體能困難增加。對心理行為之影響為：產生情緒異常現象、步伐不平
        穩、言語不清、反應惡劣、記憶及判斷力受損、精神處於錯亂狀態。（４）
        、BAC超過百分之０．一五，對駕駛能力之影響為：視線搖晃、駕駛已進入
        恍惚狀態、判斷及理解遭到扭曲、駕駛不穩定。對心理行為之影響為：意識
        不明、嘔吐、站、走及講話困難、責任感喪失、精神處於麻痺狀態。（５）
        、BAC超過百分之０．五，對駕駛人能力之影響為：判斷力嚴重受到影響、
        體能與精神協調受損、駕駛之體能困難增加。對心理行為之響為：產生情緒
        異常現象、步伐不平穩、言語不清、反應惡劣、記憶及判斷力受損、精神處
        於錯亂狀態。而被告於服用酒類後駕駛動力交通工具時，當場經警測試呼氣
        酒精濃度值為每公升０．七０毫克，對照上開交通部之研究報告，相當於血
        液酒精濃度百分之０．一四０，斯時其駕駛能力受影響之程度為：判斷力嚴
        重受到影響、體能與精神協調受損、駕駛之體能困難增加。對心理行為之影
        響為：產生情緒異常現象、步伐不平穩、言語不清、反應惡劣、記憶及判斷
        力受損、精神處於錯亂狀態等情。從而，依上述綜合判斷，被告顯已達不能
        安全駕駛動力交通工具之狀態。則被告辯稱：其酒後駕車時之精神狀況清醒
        、正常云云，顯係卸責之詞，不足採信。
（二）、又按汽車行車速度在市區道路，時速不得超過四十公里；汽車行駛時，駕駛
        人應注意車前狀況，並隨時採取必要之安全措施；且汽車駕駛人不得駛入來
        車車道，道路交通安全規則第九十三條第一項第一款前段、第九十四條第三
        項、第九十七條第二款分別定有明文。而查被告於前揭時地駕車，自應遵守
        上開交通安全規定，且依當時並無不能注意情形，竟疏未注意，酒後駕車並
        超速行駛且未注意車前狀況及採取必要安全措施，致失控衝入對向車道肇事
        ，造成被害人即告訴人己○○受有上述傷害後；其明知已酒後駕車肇事，致
        告訴人己○○受有上述傷害，卻並未採取救護或其他必要措施，反而駕車逕
        行逃逸等情，業據被告坦認在卷，核與告訴人己○○、丁○○指訴之情節相
        符。而告訴人己○○確因本件車禍而受上述傷害等情，亦有長庚紀念醫院所
        出具診斷證明書乙紙在卷足按；此外，並有桃園縣警察局道路交通事故調查
        表乙紙、現場及車損照片十八幀、告訴人己○○受傷之照片三幀在卷足佐，
        足見被告此部分自白與事實相符，應堪採信。則被告之酒後駕車肇事行為與
        告訴人即被害人己○○之受傷間，具有相當因果關係。而被告既明知已駕車
        肇事，致告訴人因而受有上述傷害，竟未即採取救護或其他必要措施之扶助
        及救護義務，反而駕車逕行逃逸，其有肇事逃逸之犯意至為明灼。綜上所述
        ，本件事證明確，被告犯行洵堪認定。
二、核被告所為，係犯刑法第一百八十五條之三公共危險罪、第一百八十五條之四肇
    事逃逸罪、第二百八十四條第一項前段過失傷害罪。再被告酒醉駕車，因而致告
    訴人己○○受有如前揭犯罪事實欄所載之傷害，依法應負刑事責任，應依道路交
    通管理處罰條例第八十六條第一項之規定，加重其刑；其所犯上開三罪分別為過
    失犯、故意犯，構成要件互異，應分論併罰。
三、原審就上開事證，依刑法第一百八十五條之三、第一百八十五條之四、第二百八
    十四條第一項前段、第五十一條第五款，道路交通管理處罰條例第八十六條第一
    項，罰金罰鍰提高標準條例第一條前段規定，並審酌酒後不開車之觀念，屢經政
    府三令五申並透過大眾媒體廣為宣導，被告猶不顧酒後開車所可能對他人身體健
    康、性命及財產所造成重大之威脅、危害，於酒後駕車肇事，所生損害，及犯後
    態度等一切情狀，以被告丙○○服用酒類，不能安全駕駛動力交通工具而駕駛，
    處有期徒刑三月。又因過失傷害人，處有期徒刑三月。又駕駛動力交通工具肇事
    ，致人受傷而逃逸，處有期徒刑八月。應執行有期徒刑一年，其認事用法洵無違
    誤，量刑亦屬妥適，公訴人循告訴人之請求上訴及被告上訴指摘原判決不當，均
    非有理由，其上訴皆應予以駁回。
四、被告前未曾受有期徒刑以上刑之宣告，有本院被告全國前案紀錄表乙件在卷可考
    ，事後已與告訴人和解，有本院刑事附帶民事訴訟和解筆錄在卷可考，經本刑之
    宣告，當知警惕，無再犯之虞，本院認所宣告之刑以暫不執行為適當，因併予宣
    告緩刑伍年，以啟自新。
五、被告經合法傳喚，無正當理由不到庭，爰不待其陳述逕行判決。
據上論斷，應依刑事訴訟法第三百六十八條、第三百七十一條，刑法第七十四條第一
款，判決如主文。
本案經檢察官陳明光到庭執行職務。
中      華      民      國    九十二    年      五      月    十二      日
                              臺灣高等法院交通法庭
                                  審判長法  官  葉  騰  瑞
                                        法  官  黃  國  忠
                                        法  官  江  國  華
右正本證明與原本無異。
如不服本判決，應於收受送達後十日內向本院提出上訴書狀，其未敘述上訴之理由者
並得於提起上訴後十日內向本院補提理由書（均須按他造當事人之人數附繕本）。
                                        書記官  王  嗣  瑩
中      華      民      國    九十二    年      五      月     十四     日
附錄：本案論罪科刑法條全文
中華民國刑法第一百八十五條之三
服用毒品、麻醉藥品、酒類或其他相類之物，不能安全駕駛動力交通工具而駕駛者，
處一年以下有期徒刑、拘役或三萬元以下罰金。
中華民國刑法第一百八十五條之四
駕駛動力交通工具肇事，致人死傷而逃逸者，處六月以上五年以下有期徒刑。
刑法第二百八十四條
因過失傷害人者，處六月以下有期徒刑、拘役或五百元以下罰金。致重傷者，處一年
以下有期徒刑、拘役或五百元下罰金。
從事業務之人，因業務之過失傷害人者，處一年以下有期徒刑、拘役或一千元以下罰
金。致重傷者，處三年以下有期徒刑、拘役或二千元以下罰金。
道路交通處罰條例第八十六條
汽車駕駛人，無駕駛執照駕車、酒醉駕車、吸食毒品或迷幻藥駕車、行駛人行道或行
經行人穿越道不依規定讓行人優先通行，因而致人受傷或死亡，依法應負刑事責任者
，加重其刑至二分之一。
汽車駕駛人，在快車道依規定駕車行駛，因行人或慢車不依規定，擅自進入快車道，
而致人受傷或死亡，依法應負刑事責任者，減輕其刑。


司法院資訊處製作；財團法人民間司法改革基金會備份。
